【裁判字號】    88,易,495
【裁判日期】    890201
【裁判案由】    詐欺
【裁判全文】
臺灣花蓮地方法院刑事判決                          八十八年度易字第四九五號
    公  訴  人  臺灣花蓮地方法院檢察署檢察官
    被      告  甲○○
右列被告因詐欺案件，經檢察官提起公訴（八十八年度偵字第二八四六號），本院判
決如左：
    主  文
甲○○連續意圖為自己不法之所有，以詐術使人將本人之物交付，處有期徒刑壹年。
    事  實
一、甲○○原在台北市○○○路經營馨品服飾批發店，意圖為自己不法之所有，基於
    概括之犯意，明知所營事業營運狀況不佳，已無支付能力，亦無付款意願，竟於
    民國八十七年一月間，向設於台北市○○街五十五巷五號力興企業有限公司負責
    人乙○○佯稱欲購買布疋，商請乙○○同意貨款每月結算一次，並自結算之日起
    延後三個月付款，乙○○不疑有詐，陷於錯誤而同意之。甲○○遂自同年一月起
    至三月止，連續於（一）八十七年一月間，向力興公司訂購布疋一批，金額新臺
    幣（下同）八十六萬七千一百元，乙○○依郭某指示如數運送至台北縣三重市○
    ○路○段三九０巷十九號交付後，郭某簽發發票人為其兄郭瑞安、付款人為大安
    商業銀行三重分行、發票日為八十七年六月十日、面額為八十六萬七千一百元之
    支票交予乙○○。（二）八十七年二月底，甲○○復以同一手法向力興公司訂購
    布疋一批，金額一百七十三萬元，乙○○亦如數運至前開處所交付，依約郭某應
    於同年六月三十日付款。（三）八十七年三月底，甲○○再向力興公司訂購布疋
    一批，金額一百十七萬元，乙○○亦如數運至前開處所交付，依約郭某應於同年
    七月三十一日付款。詎前開支票屆期提示竟因存款不足遭退票，經乙○○催索，
    甲○○另簽發付款人為郭瑞安、付款人為華南商業銀行華江分行、發票日分別為
    八十七年十月十五日、十一月十五日、十二月十五日、八十八年一月十五日，面
    額各為二十一萬元、二十一萬元、二十二萬五千元、二十二萬二千一百元之支票
    四紙交予乙○○，保證屆期必能兌現。另甲○○亦未依約於同年六月三十日支付
    貨款一百七十三萬元，經催索後，於同年七月三日要求連同七月三十一日應付之
    貨款一百十七萬元共二百九十萬元延至十二月三十日支付，並簽發到期日為八十
    七年十二月三十日、面額為二百九十萬元之本票一紙交予乙○○。惟上開四紙支
    票屆期提示均因存款不足或拒絕往來而未兌現，本票屆期亦未獲付款，屢經催索
    ，甲○○均置之不理，避不見面，迄未清償，乙○○始知受騙，總計郭瑞者詐得
    價值三百七十六萬七千一百元之布疋。
二、案經乙○○訴請臺灣花蓮地方法院檢察署偵查起訴。
    理  由
一、訊據被告甲○○矢口否認右揭犯行，辯稱：伊自八十三年起即向乙○○訂購布疋
    ，並均以三個月之遠期支票付款，本件訂購前曾向謝某表明可能手頭較緊，但謝
    某仍願幫忙伊，嗣伊向地下錢莊借款而被逼債，又因生意失敗，貨物無法賣出，
    致無法付款，未用完之布疋伊有退還乙○○約一公噸，另伊於八十四年遭拒絕往
    來，故使用伊兄郭瑞安之支票，伊並無詐欺之意云云。惟查右揭事實，業據被害
    人乙○○指訴綦詳，而被告所簽發之上開二支票帳戶中，大安商業銀行三重分行
    部分，係於八十七年一月十六日開戶，三月十六日起開始退票，十月二日拒絕往
    來，退票計八筆，金額共一百八十五萬五千一百元；華南商業銀行華江分行部分
    ，則係於八十七年六月九日開戶，七月三十一日起開始退票，十月二日拒絕往來
    ，退票計九筆，金額共一百十九萬三千三百三十元，嗣註銷二筆，此有該二銀行
    來函在卷可稽，觀之該二帳戶自開戶後二個月內即退票多次，退票金額逾三百萬
    元，其交易情形顯與常情相違，堪認被告有以遠期支票詐購布疋之預謀。再被告
    亦自承於向乙○○購貨時，事業營運狀況不佳，則其對本身財務狀況拮据窘迫、
    已無支付能力之情形應已有相當認識，且其復自承所購買之布疋大部分用於製作
    成衣，並已售出，得款約七、八十萬元，則其自可將此價款轉付予乙○○，乃竟
    迄未付款，足徵其自始即出於惡意不為付款，其顯有為自己不法所有之意圖甚明
    ，所辯無詐欺之意云云，無非事後飾卸之詞，委無可採，此外復有出貨明細表、
    出貨單、上述支票、本票等影本在卷可佐，事證已明，被告犯行洵堪認定。
二、核被告所為，係犯刑法第三百三十九條第一項之詐欺取財罪。被告先後數次犯行
    ，時間緊接，所犯罪名相同，顯係出於概括犯意為之，為連續犯，依刑法第五十
    六條之規定以一罪論，並加重其刑。公訴人就事實一中之（二）部分雖漏未論及
    （公訴人認被告係詐得事實一中之（一）、（三）二部分之布疋，價值共二百零
    三萬七千一百元），惟此與已起訴部分有連續犯關係，為裁判上之一罪，本院自
    得併予審理。爰審酌被告犯罪之動機、目的、手段，連續詐得之金額非少，迄未
    支付價款及其犯罪後之態度等一切情狀，量處如主文所示之刑。
據上論斷，應依刑事訴訟法第二百九十九條第一項前段，刑法第五十六條、第三百三
十九條第一項，罰金罰鍰提高標準條例第一條前段，判決如主文。
本案經檢察官許建榮到庭執行職務。
中      華      民      國    八十九    年      二      月      一      日
                                臺灣花蓮地方法院刑事庭
                                    法  官  陳  文  通
右正本證明與原本無異。
如對本判決不服，應於送達後十日內，向本院提出上訴狀。（應抄附繕本）告訴人或
被害人如對於本判決不服者，應具備理由請求檢察官上訴，其上訴期間之計算係以檢
察官收受判決正本之日期為準。
                                   法院書記官
中      華      民      國       八 十 九     年    二     月    九     日
附錄本判決論罪之法律條文：
刑法第三百三十九條第一項：
意圖為自己或第三人不法之所有，以詐術使人將本人或第三人之物交付者，處五年以
下有期徒刑、拘役或科或併科一千元以下罰金。
以前項方法得財產上不法之利益或使第三人得之者亦同。
前二項之未遂犯罰之。


司法院資訊處製作；財團法人民間司法改革基金會備份。
